【裁判字號】    98,交聲,167
【裁判日期】    980119
【裁判案由】    違反道路交通管理處罰條例聲明異議
【裁判全文】
臺灣臺北地方法院交通事件裁定         98年度交聲字第167號
原處分機關  臺北市交通事件裁決所
異  議  人
即受處分人  甲○○
上列異議人即受處分人因違反道路交通管理處罰條例案件，對臺
北市交通事件裁決所於中華民國九十七年十二月一日所為之處分
（北市裁催字第裁二二─ＡＥＸ０四五一０六號），聲明異議，
本院裁定如下：
    主  文
異議駁回。
    理  由
一、按汽車駕駛人未領有駕駛執照駕駛機器腳踏車者，處新臺幣
    （下同）六千元以上一萬二千元以下罰鍰，道路交通管理處
    罰條例第二十一條第一項第一款定有明文。又道路交通管理
    處罰條例所稱之汽車，依該條例第三條第八款規定，包括機
    器腳踏車在內。而機器腳踏車駕駛人如有上述之違規情形，
    未繳納罰鍰，逾舉發違反道路交通管理事件通知單上所載之
    應到案日期六十日以上，經逕行裁決者，依違反道路交通管
    理事件統一裁罰基準表之規定，需對該駕駛人處以九千六百
    元之罰鍰。
二、本件異議人即受處分人甲○○於民國九十七年八月九日六時
    四十分許，未領有駕駛執照，即駕駛車牌號碼ＣＰＬ─一八
    六號重型機車於道路上行駛，行經臺北市○○○路、民生東
    路交岔路口時，經臺北市政府警察局中山分局警備隊警員以
    受處分人違反道路交通管理處罰條例第二十一條第一項第一
    款規定，製作臺北市政府警察局舉發違反道路交通管理事件
    通知單（北市警交字第ＡＥＸ０四五一０六號）逕行舉發，
    嗣受處分人逾上開舉發違反道路交通管理事件通知單所載六
    十日以上未繳納罰鍰，亦未申訴，嗣經臺北市交通事件裁決
    所於九十七年十二月一日以北市裁催字第裁二二─ＡＥＸ０
    四五一０六號裁決書裁處受處分人罰鍰九千六百元。
三、本件受處分人異議意旨略以：伊係躁鬱症之患者，於九十六
    年三、四月曾至臺北市馬偕醫院住院療，出院後繼續至臺灣
    大學醫學院附設醫院精神科追蹤治療並因此休學一年，而後
    病情改善未繼續服藥，但因暑假期間作息不正常導致躁鬱症
    復發，在外無法自我控制，故有本件無照駕駛之違規行為發
    生，如今尚就讀大學，無力繳納罰鍰，爰請求減免罰鍰等語
    。
四、經查：本件受處分人甲○○於九十七年八月九日六時四十分
    許，未領有駕駛執照，即駕駛車牌號碼ＣＰＬ─一八六號重
    型機車於道路上行駛，行經臺北市○○○路、民生東路交岔
    路口時，經臺北市政府警察局中山分局警備隊警員以受處分
    人違反道路交通管理處罰條例第二十一條第一項第一款規定
    ，製作臺北市政府警察局舉發違反道路交通管理事件通知單
    （北市警交字第ＡＥＸ０四五一０六號）逕行舉發等情，為
    受處分人所不爭執，且有上開臺北市政府警察局舉發違反道
    路交通管理事件通知單一紙在卷可證，是受處分人確有未領
    有駕駛執照而駕駛機器腳踏車之違規事實，堪以認定。又依
    受處分人所提出之診斷證明書，固然可證明受處分人因罹患
    精感性精神病而經醫師囑言宜繼續門診追蹤，然尚難認受處
    分人已無法辨認無照駕駛之違法性；況受處分人現尚就讀於
    世新大學，有卷附之世新大學在學證明書一紙附卷可證，應
    清楚知悉未領有駕駛執照者不得騎乘機車之規定，是受處分
    人以前詞置辯，欲解免其無照駕駛之違規責任，均無足取。
五、綜上所述，本件受處分人有前揭違規行為，原處分機關依道
    路交通管理處罰條例第二十一條第一項第一款、違反道路交
    通管理事件統一裁罰基準，裁處受處分人罰鍰九千六百元，
    核無違誤，本件受處分人之異議為無理由，自應將其異議駁
    回。
六、據上論斷，應依道路交通案件處理辦法第十九條，裁定如主
    文。
中    華    民    國    98    年    1     月    19    日
                    交通法庭  法  官  劉素如
上正本證明與原本無異。
如不服本裁定，應於裁定送達後5 日內向本院提出抗告狀。
                              書記官  陳育君
中    華    民    國    98    年    1     月    19    日


司法院資訊處製作；財團法人民間司法改革基金會備份。
